【裁判字號】    90,上易,2823
【裁判日期】    900921
【裁判案由】    妨害自由
【裁判全文】
臺灣高等法院刑事判決                            九十年度上易字第二八二三號
    上  訴  人  臺灣桃園地方法院檢察署檢察官
    被      告  甲○○
    被      告  戊○○
    被      告  己○○
    被      告  丙○○
    被      告  乙○
    被      告  丁○○○
右上訴人因被告妨害自由等案件，不服臺灣桃園地方法院八十九年度易字第一五三七
號中華民國九十年二月二十六日第一審判決（起訴案號：臺灣桃園地方法院檢察署八
十八年度偵字第一三三三三號）提起上訴，本院判決如左：
        主  文
上訴駁回。
        事  實
一、甲○○、己○○、丙○○、乙○均係桃園縣觀音鄉保障村之轅碩環保股份有限
    公司（以下簡稱轅碩公司）將在當地設置廢棄物處理場之鄰近住戶，於民國八十
    八年四月三日上午八時三十分許，適承包轅碩公司工程之首敬營造公司之吳祥榮
    、范揚城及巫清詔等三位員工，由范揚城駕駛車牌號碼ＲＤ─六七五號工程車在
    前行駛、巫清詔則駕駛車牌號碼ＫＣ─三五六七號自用小客車搭載吳祥榮緊隨在
    後，共同沿桃園縣觀音鄉○○村○鄰○○道旁產業道路欲駛入轅碩公司之工地工
    作時，詎甲○○等四人為抗議轅碩公司在當地設置廢棄物處理場，竟基於共同犯
    意之聯絡，撿拾不詳姓名之人所棄置之棧板將該處道路封住，並出面強行阻擋范
    揚城等三人之人車進入轅碩公司之工地，而共同妨害范揚城、巫清詔、吳祥榮等
    人行使通行及工作之權利。
二、案經范揚城、巫清詔、吳祥榮訴由桃園縣警察局大園分局報請臺灣桃園地方法院
    檢察署檢察官偵查起訴。
        理  由
一、訊據被告甲○○、己○○、丙○○、乙○等人均矢口否認有右揭犯行。經查，
    右揭事實，業據告訴人范揚城、巫清詔、吳祥榮指訴綦詳在卷，並有其後雙方因
    而起衝突互毆及車輛毀損（傷害及毀損部分，均已撤回告訴，詳如後述）之照片
    多幀附卷可資佐證，且被告己○○、丙○○於警訊中均坦承：「當時有一輛吊車
    載運怪手挖土機具及一輛自小客車要進入，當時我們不讓他們進入」等語不諱（
    見偵字第一三三三三號卷第三十七頁反面、第四十頁反面），被告甲○○於檢察
    官偵查中亦供承：「（有無阻擋，不讓他們經過？）有的」等語在卷（見偵字第
    一三三三三號卷第八十五頁），而同案被告戊○○於警訊中亦證述：「（當時是
    何人先帶頭擋工程車，不讓工程車進入？）是甲○○先擋工程車，不讓車子進入
    」等語無訛（見偵字第一三三三三號卷第三十四頁反面），再者被告甲○○於原
    審調查時復不諱言：「我站在本件工程車前面說你們是載石頭的不讓進去」等語
    （見原審卷第三十五頁至第三十六頁），被告己○○、丙○○及乙○等人於原
    審調查時更一致供稱：「有站在工程車前面說慢點進去，等我們通知村長或民意
    代表來，他們說可以進去再進去」等情（見原審卷第三十六頁）。綜上證據及情
    節，足認告訴人范揚城等三人之指訴有據，此部分事證明確，被告甲○○、己○○、丙○○、乙○等人之犯行均堪以認定。
二、核被告甲○○、己○○、丙○○、乙○等人所為，均係犯刑法第三百零四條第
    一項之以強暴妨害人行使權利之強制罪，其等有犯意聯絡及行為分擔，為共同正
    犯。又被告甲○○等四人，以一強暴行為同時妨害被害人范揚城、巫清詔、吳祥
    榮等三人行使權利，為同種想像競合犯，依刑法第五十五條之規定，應從一重論
    處一個強制罪處斷。
三、原審以被告甲○○等四人罪證明確，依刑法第二十八條、第三百零四條第一項、
    第五十五條、第四十二條第二項、第七十四條第一款，罰金罰鍰提高標準條例第
    一條前段、第二條之規定，審酌被告甲○○等四人之素行、犯罪之動機、目的、
手段、所造成之損害及犯後態度等一切情狀，分別量處罰金二千元，並諭知易服
    勞役之折算標準，並以被告甲○○等四人均未曾受有期徒刑以上刑之宣告，有本
    院被告全國前案紀錄表各一紙在卷可按，其等均因短於思慮，致觸犯本案犯行，
    犯後均表悔意，且已徵得告訴人等人之諒解，並就傷害及毀損部分互相撤回告訴
    （見原審卷第三十頁），足認其等經此教訓，當知所警惕，應無再犯之虞，認對
    被告甲○○等四人所宣告之刑，均以暫不執行為適當，爰各併予宣告緩刑二年，
    以啟自新，又前揭棧板，並非被告甲○○等四人所有，爰不予宣告沒收。次就傷
    害、毀損部分，不另為不受理判決之諭知（詳下述）。本院經核認事用法，並無
    不當，量刑亦甚妥適，應予維持。
四、公訴意旨另指被告戊○○、丁○○○亦共同參與阻擋范揚城等三人進入前開工地
    ，因認被告戊○○、丁○○○亦共同涉犯刑法第三百零四條第一項之以強暴妨害
    人行使權利罪嫌云云。按犯罪事實應依證據認定之，無證據不得推定其犯罪事實
    ，刑事訴訟法第一百五十四條定有明文，又事實之認定，應憑證據，如不能發現
    相當證據，或證據不足以證明，自不能以推測或擬制之方法，以為裁判基礎；認
定不利於被告之事實，該依積極證據，苟積極證據不足為不利於被告事實之認定
    時，即應為有利於被告之認定，更不必有何有利之證據，最高法院亦著有四十年
    台上字第八六號、三十年上字第八一六號判例足資參照。訊據被告戊○○、丁○○○均堅決否認共同涉有上開犯行，被告戊○○辯稱：我是站在旁邊照相，並提
    出其所拍攝之相片一張附卷為證；被告丁○○○辯稱：我當時在工寮煮稀飯準備
    早餐，他們（按指轅碩公司之員工）將稀飯打翻我責備他們，他們即動手打我等
    語。經查，告訴人范揚城等三人並未明確指認被告戊○○、丁○○○二人有共同
    參與阻擋之行為，且被告戊○○當時在照相，被告丁○○○則在洗菜等情，復據
    證人陳淑貞到庭結證屬實（見原審卷第五十頁），足認被告戊○○、丁○○○二
    人所辯應堪採信。此外，又查無其他積極之確證，足資證明其等有公訴人所指之
    此部分犯行。原審以不能證明被告戊○○、丁○○○二人犯罪，依前揭說明而為
    其二人無罪之諭知，本院經核並無違誤，應予維持。
五、按告訴乃論之罪，告訴人於第一審辯論終結前得撤回其告訴，又告訴經撤回者，
    法院應諭知不受理之判決，刑事訴訟法第二百三十八條第一項、第三百零三條第
    三款分別定有明文，又不受理之判決，得不經言詞辯論為之，同法第三百零七條
    亦有明文。公訴意旨另以：被告范揚城、巫清詔及吳祥榮被阻擋後，因而與被告
    甲○○、己○○、丙○○、乙○、戊○○及丁○○○等六人發生爭執，進而互
    毆且分別受有普通傷害，被告甲○○等六人並砸毀范揚城所駕駛之前開工程車之
    車窗玻璃，因認被告甲○○等六人此部分則涉有刑法第二百七十七條第一項之普
    通傷害及同法第三百五十四條之毀損罪嫌等語。惟查，刑法第二百七十七條第一
    項之普通傷害罪及同法第三百五十四條之毀損罪，依同法第二百八十七條前段及
    第三百五十七條之規定，均須告訴乃論，此部分業據告訴人分別撤回其等之告訴
    （見原審卷第三十頁），原審依上開規定，爰不經言詞辯論，就被告戊○○、丁○○○等人被訴傷害、毀損部分另諭知不受理之判決：至於被告甲○○、己○○
    、丙○○、乙○等人部分，因公訴人指此部分與前開論罪科刑部分具有牽連犯
    之裁判上一罪關係，爰不另為不受理之諭知，經核亦無違誤，應予維持。
六、檢察官上訴意旨略以：（一）告訴人范揚城、吳祥榮於八十八年七月二十七日警
    訊筆錄均曾指述被告戊○○傷害及妨害自由犯行，原審竟稱告訴人並無指訴；（
    二）被告丁○○○於偵查中從未供述伊當時在洗菜或煮飯，卻於法院審理時或稱
    在洗菜，或稱在煮飯，原審不察遽予採信；（三）原審就被告甲○○、己○○、
    丙○○、乙○等人部分雖均判處有罪，惟僅各處罰金二千元，並予以宣告緩刑
    二年，其量刑過輕，認原判決有不當之處云云。惟查：
    （一）經本院詳察告訴人范揚城、吳祥榮於八十八年七月二十七日警訊筆錄，發
          現告訴人等僅單純指述被告戊○○傷害犯行（傷害部分業經告訴人撤回告
          訴），並未明確指認被告戊○○有共同參與阻擋之行為等情，是尚難據此
          認定告訴人范揚城、吳祥榮曾於警訊中對於戊○○有關於「妨害自由」之
          指述，合予敘明。
    （二）次查，被告丁○○○於偵查中雖未供述伊當時在洗菜或煮飯，及至原審法
          院審理時稱在洗菜或煮飯，然被告丁○○○當時確在洗菜或煮飯等情，既
          經證人陳淑貞到庭結證屬實（見原審卷第五十頁）；此外，復查無其他積
          極之證據足認被告丁○○○當時非在洗菜或煮飯，自不得遽予推斷被告楊
          許素桂參與傷害及妨害自由犯行。
    （三）量刑原本即屬事實審法院之權限，而原審就被告甲○○、己○○、丙○○
          、乙○等人部分，審酌其等素行、犯罪動機、目的等情狀，分別判處罰
          金二千元，並予宣告緩刑二年，經核並無不當，已如前述。上訴意旨指摘
          量刑過輕，卻無法舉證有何加重事由，自非可採。
    綜上，檢察官上訴為無理由，應予駁回。
據上論斷，應依刑事訴訟法第三百六十八條，判決如主文。
本案經檢察官李金定到庭執行職務。
中    華    民    國      九十    年       九       月       二十一     日
                              臺灣高等法院刑事第二十二庭
                                  審判長法  官  許  正  順
                                        法  官  林  明  俊
                                        法  官  邱  同  印
右正本證明與原本無異。
不得上訴。
                                        書記官  莊  昭  樹
中    華    民    國      九十    年       九       月       二十四     日
附錄：本判決論罪科刑法條全文
刑法第三百零四條第一項
以強暴、脅迫使人行無義務之事或妨害人行使權利者，處三年以下有期徒刑、拘役或
三百元以下罰金。


司法院資訊處製作；財團法人民間司法改革基金會備份。
